【裁判字號】    95,訴,281
【裁判日期】    951212
【裁判案由】    妨害兵役等
【裁判全文】
臺灣宜蘭地方法院刑事判決               95年度訴字第281號
公  訴  人  臺灣宜蘭地方法院檢察署檢察官
被      告  甲○○
                        台北縣蘆洲市○○街321號8樓A座
                    （
上列被告因妨害兵役等案件，經檢察官提起公訴 （95年度偵緝
字第136、137、138號），本院判決如下：
    主  文
甲○○踰越安全設備竊盜，處有期徒刑陸月，如易科罰金，以銀
元參佰元（即新臺幣玖佰元）折算壹日。又意圖為自己不法之所
有，而侵占自己持有他人之物，處有期徒刑參月，如易科罰金，
以銀元參佰元（即新臺幣玖佰元）折算壹日。又役齡男子意圖避
免徵兵處理，居住處所遷移，無故不申報，致未能接受徵兵處理
，處有期徒刑貳月，如易科罰金，以銀元參佰元（即新臺幣玖佰
元）折算壹日。應執行有期徒刑捌月，如易科罰金，以銀元參佰
元（即新臺幣玖佰元）折算壹日。
    事  實
一、甲○○意圖為自己不法所有，於民國93年12月16日9時許，
    在宜蘭縣五結鄉○○○路279號丁○○住處外，自一樓窗戶
    伸手進入丁○○房間內，以此方式踰越丁○○住處一樓窗戶
    之安全設備後，竊取丁○○置於房間桌上之行動電話手機一
    具（廠牌：BENQ，型號：S830C，序號：000000000000000號
    ）及黑色錢包一只（內有硬幣新臺幣十五元，起訴書漏未記
    載此部分事實），得手後，將上開手機交由丙○○（所涉贓
    物罪部分，業經本院另以簡易判決處刑確定）以新臺幣一千
    五百元變賣予不知情之沈金錫，沈金錫再將之轉賣予不知情
    之蘇萬賜，嗣經警方追查上開手機之通聯記錄，始循線查知
    上情。
二、甲○○於94年7月21日9時許，在宜蘭縣五結鄉○○路臺灣宜
    蘭地方法院羅東簡易庭門口，向乙○○借用車號AN2－655號
    機車，約定於同日17時在同一處所歸還，乙○○便將上開機
    車交付予甲○○持有。詎甲○○於94年7月21日17時約定借
    用期限屆滿後，竟意圖為自己不法之所有，以變易持有為所
    有之意思，將前揭機車侵占入己，供己代步之用，拒不將機
    車返還予乙○○，並避不見面，嗣於侵占使用上開機車數月
    後，始將該機車棄置於板橋火車站附近路邊。嗣因乙○○發
    覺有異，寄發存證信函至甲○○住處催討，然未獲置理，乙○○始知悉機車已遭侵占而於94年8月9日報警後，方為警方
    循線查知上情。
三、甲○○明知自己為75年5月12日出生，為18歲以上未滿40歲
    之役齡男子，且尚未應徵集服兵役，竟意圖避免徵兵處理，
    於93年11月22日前遷離原設籍之宜蘭縣三星鄉○○村○○路
    76之16號時，無故不向兵役徵集主管機關申報居住處所遷移
    及申報實際之居住處所，亦未向戶政機關為申報，以致於93
    年11月22日由羅東戶政事務所逕行將其戶籍地址變更為宜蘭
    縣羅東鎮○○路159之1號（即羅東戶政事務所所在地），造
    成宜蘭縣羅東鎮公所所寄發指定應於94年2月21日上午11時
    至羅東鎮公所聯合里辦公室、94年7月30日上午9時至羅東鎮
    公所民政課接受兵籍調查之「徵兵及齡男子兵籍調查通知書
    」無法送達予甲○○，致使甲○○未能按時前往辦理兵籍調
    查，而未能接受徵兵處理。
四、案經乙○○訴由宜蘭縣警察局羅東分局、宜蘭縣政府移請臺
    灣宜蘭地方法院檢察署檢察官偵查起訴。
    理  由
一、上揭犯罪事實，業據被告甲○○於本院審理時坦承不諱（見
    本院卷第86至88頁），核與證人即被害人丁○○於警詢及檢
    察官偵訊時證述財物失竊之情節、證人沈金錫於警詢及檢察
    官偵訊時證述向丙○○收購行動電話手機一具（廠牌：BENQ
    ，型號：S830C，序號：000000000000000號）之情節、證人
    蘇萬賜於警詢時證述向沈金錫購買行動電話手機一具（廠牌
    ：BENQ，型號：S830C，序號：000000000000000號）之情節
    、證人即被害人乙○○於警詢及檢察官偵訊時證述將機車借
    給被告後，被告將機車侵占入己之情節，均大致相符，並有
    序號000000000000000號行動電話手機之通聯調閱查詢單、
    東明通訊有限公司收購切結書、贓物認領保管單、存證信函
    、車號AN2－655號機車車籍查詢資料、甲○○全戶戶籍資料
    查詢結果、妨害兵役案件調查表、甲○○全戶成員資料、甲○○全戶動態事記事資料、甲○○個人記事資料各一件及「
    徵兵及齡男子兵籍調查通知書」二件、送達證書二件、信封
    二件、送達相片三張在卷可稽。另丙○○因牙保贓物（即被
    告甲○○所竊得之廠牌：BENQ，型號：S830C，序號：00000
    0000000000號行動電話手機一具）犯行，業經本院以95年度
    羅簡字第195號刑事簡易判決判處拘役三十日確定之事實，
    亦有上開判決書及臺灣高等法院被告前案紀錄表在卷可按。
    依此，足徵被告甲○○之自白確與事實相符，本件事證已臻
    明確，被告甲○○之犯行均堪予認定，均應依法論科。
二、按95年7月1日修正生效施行之刑法第2條第1項規定「行為後
    法律有變更者，適用行為時之法律。但行為後之法律有利於
    行為人者，適用最有利於行為人之法律」，本件被告行為後
    ，刑法施行法第1條之1及刑法第335條第1項、第33條、第41
    條第1項、第51條業於95年7月1日修正生效施行，罰金罰鍰
    提高標準條例第則自同日刪除第2條規定，經查：
（一）修正前刑法第335條第1項所規定之罰金本刑，依罰金罰鍰
      提高標準條例第1條前段之規定，提高十倍後為銀元一萬
      元以下，換算為新臺幣後，為新臺幣三萬元以下。修正後
      同法條所規定之罰金本刑，依刑法施行法第1條之1之規定
      ，變更其單位為新臺幣並提高三十倍後為新臺幣三萬元以
      下。是比較新舊法之結果，新法並非較有利於被告。
（二）修正前刑法第33條第5款規定罰金為銀元一元以上，換算
      為新臺幣後，為新臺幣三元以上。修正後同條款則規定「
      罰金：新臺幣一千元以上，以百元計算之。」。是比較新
      舊法之結果，新法並非較有利於被告。
（三）依修正前刑法第41條第1項前段及罰金罰鍰提高標準條例
      第2條之規定，易科罰金之折算標準，應以銀元三百元折
      算一日，經換算為新臺幣後，應以新臺幣九百元折算為一
      日。修正後刑法第41條第1項前段則規定「犯最重本刑為
      五年以下有期徒刑以下之刑之罪，而受六個月以下有期徒
      刑或拘役之宣告者，得以新臺幣一千元、二千元或三千元
      折算一日，易科罰金。」。是比較新舊法之結果，新法並
      非較有利於被告。
（四）修正前刑法第51條第5款規定：「數罪併罰，分別宣告其
      罪之刑，宣告多數有期徒刑者，於各刑中之最長期以上，
      各刑合併之刑期以下，定其刑期，但不得逾二十年。」。
      修正後同條款則規定「數罪併罰，分別宣告其罪之刑，宣
      告多數有期徒刑者，於各刑中之最長期以上，各刑合併之
      刑期以下，定其刑期。但不得逾三十年。」。是比較新舊
      法之結果，新法並非較有利於被告。
（五）綜合上開新舊法比較之結果，顯然新法並非較有利於被告
      ，依前揭刑法第2條第1項規定，本件即應適用行為時法即
      95年7月1日修正生效施行前之刑法及罰金罰鍰提高標準條
      例第2條之規定，先予敘明。至於刑法第11條於95年7月1
      日亦經修正生效施行，惟修正後之規定僅係將得適用刑法
      總則規定之刑事特別法範圍由原規定之「其他法令有刑罰
      之規定者」，更明確化為「其他法律有刑罰或保安處分之
      規定者」，此一修正尚不涉及行為人罪刑之結果，故無新
      舊法比較之問題。另刑法第41條第2項之規定，於被告行
      為後雖亦有變更，惟此部分刑法施行法第3條之1第3項已
      設有比較適用之準據法規定，依該項規定：「於九十四年
      一月七日刑法修正施行前犯併合處罰數罪中之一罪，且該
      數罪均符合第四十一條第一項得易科罰金之規定者，適用
      九十年一月四日修正之刑法第四十一條第二項規定。」，
      故此部分自無庸為新舊法比較，逕依上開規定，適用95年
      7 月1日修正生效施行前刑法第41條第2項規定，併此敘明
      。
三、核被告甲○○犯罪事實一之所為，係犯現行刑法第321條第1
    項第2款之踰越安全設備竊盜罪、核被告甲○○犯罪事實二
    之所為，係犯95年7月1日修正生效施行前刑法第335條第1項
    之侵占罪、核被告甲○○犯罪事實三之所為，係犯妨害兵役
    治罪條例第3條第5款之役齡男子意圖避免徵兵處理，居住處
    所遷移，無故不申報，致未能接受徵兵處理罪。被告所犯前
    揭三罪間，犯意各別，行為互殊，應予分論併罰。爰審酌被
    告之素行、智識程度；犯罪之動機、目的、手段、竊盜及侵
    占所得財物之價值；妨害主管機關對軍人徵集之正確性、犯
    罪後坦承犯行，態度尚佳及被害人所受損害等一切情狀，分
    別量處如主文所示之刑，併均依95年7月1日修正生效施行前
    刑法第41條第1項前段及罰金罰鍰提高標準條例第2條之規定
    ，諭知易科罰金之折算標準，並定其應執行之刑及依95年7
    月1日修正生效施行前刑法第41條第1項前段、第2項及罰金
    罰鍰提高標準條例第2條之規定，諭知易科罰金之折算標準
    ，以示懲儆。
據上論斷，應依刑事訴訟法第299條第1項前段，妨害兵役治罪條
例第3條第5款，現行刑法第2條第1項前段、第11條前段、第321
條第1項第2款，刑法施行法第3條之1第3項，95年7月1日修正前
刑法第335條第1項、第41條第1項前段、第2項、第51條第5款，
罰金罰鍰提高標準條例第1條前段，95年7月1日修正前罰金罰鍰
提高標準條例第2條，現行法規所定貨幣單位折算新臺幣條例第2
條，判決如主文。
本案經檢察官吳志成到庭執行職務。
中    華    民    國    95    年    12    月    12    日
                  刑事第三庭審判長法  官  林惠玲
                                  法  官  郭淑珍
                                  法  官  劉家祥
以上正本證明與原本無異。
如不服本判決應於收受本判決後10日內向本院提出上訴書狀，其
未敘述上訴理由者，並得於提起上訴後10日內向本院補提理由書
狀(均須按他造當事人之人數附繕本)「切勿逕送上級法院」。
                                  書記官  邱淑秋
中    華    民    國    95    年    12    月    13    日
附錄本案論罪科刑法條全文：妨害兵役治罪條例第3條，現行刑
法第321條第1項2款，95年7月1日修正前刑法第335條第1項。
妨害兵役治罪條例第3條
役齡男子意圖避免徵兵處理，而有下列行為之一者，處 5  年以
下有期徒刑
：
一  徵兵及齡男子隱匿不報，或為不實之申報者。
二  對於兵籍調查無故不依規定辦理者。
三  徵兵檢查無故不到者。
四  毀傷身體或以其他方法變更體位者。
五  居住處所遷移，無故不申報，致未能接受徵兵處理者。
六  未經核准而出境，致未能接受徵兵處理者。
七  核准出境後，屆期未歸，經催告仍未返國，致未能接受徵兵
處理者。
現行刑法第321條第1項第2款
犯竊盜罪而有左列情形之一者，處 6 月以上、 5 年以下有期徒
刑：
二  毀越門扇、牆垣或其他安全設備而犯之者。
95年7月1日修正前刑法第335條第1項
意圖為自己或第三人不法之所有，而侵占自己持有他人之物者，
處 5 年以下有期徒刑、拘役或科或併科 1 千元以下罰金。


司法院資訊處製作；財團法人民間司法改革基金會備份。
